【裁判字號】    89,交上易,400
【裁判日期】    890804
【裁判案由】    過失傷害
【裁判全文】
臺灣高等法院刑事判決                          八十九年度交上易字第四００號
    上  訴  人
    即  被  告    甲○○
    選任辯護人    杜英達
右上訴人即被告因過失傷害案件，不服臺灣板橋地方法院八十九年度交易字第二一號
，中華民國八十九年八月四日第一審判決（聲請簡易判決處刑案號：臺灣板橋地方法
院檢察署八十八年度偵字第二二一００號）提起上訴，本院判決如左：
    主       文
上訴駁回。
    事實及理由
一、本案經本院審理結果，認第一審以上訴人即被告甲○○駕車闖越紅燈，疏未注意
    車前狀況而肇事，致告訴人乙○○受傷，所為係犯刑法第二百八十四條第一項前
    段之過失傷害罪，酌情判處被告有期徒刑三月，並諭知易科罰金之折算標準。經
    核其認事、用法及量刑，均無違誤，應予維持，並引用第一審判決書（如附件）
    記載之事實、證據及理由。
二、被告提起上訴意旨以：（一）原判決僅憑告訴人及路人所為之傳聞證言，據以認
    定本件肇事原因為「擦撞」；又無合理依據，逕排除鑑定委員會所認肇事原因為
    「正面強烈撞擊」之意見；復無視被告所駕駛小客車左前保險桿之刮痕為舊有車
    損，即以該車損與告訴人機車前輪右方之高度概略相當，遽為被告不利之認定，
    採證有違證據法則；（二）本件測謊之程序有瑕疵，且有違比例原則，該測謊鑑
    定報告應不得援為判決之依據云云。
三、經查，與被告及告訴人雙方均無利害關係之證人邱于嘉，於警訊、偵查及原審調
    查時，迭次結證稱在場目睹車禍發生經過，且確定肇事車輛之顏色及車種，雖未
    尾隨追逐該肇事者，惟嗣經另一不知姓名人士自後追趕，並記下肇事車輛車號，
    返回現場告知證人等語（偵查卷第七頁及反面、第十七頁、原審八十九年二月十
    八日訊問筆錄）；參以被告於原審調查時經訊以對上開證言之意見，亦答稱無意
    見（同上訊問筆錄），及自承於案發當時確駕車經過上址等情，堪信證人應無誤
    認、誣陷之可能。原審依告訴人所為遭白色小客車撞及之指訴，佐以卷附長庚紀
    念醫院診斷證明書、道路交通事故調查報告表及車損照片，採認告訴人之指訴及
    證人之證述，並無不合。
四、次查，原審經傳訊證人即被告所任職公司之同事丙○○（原判決記載為劉佑誠）
    、林宏隆及顏恆智到庭，依彼三人之證言，僅足認車牌號碼ＤＡ─九五四九號小
    客車之左前引擎蓋鈑金凹陷部分，於本件車禍發生（民國八十八年七月二日）前
    即已存在，而就該小客車左前保險桿之刮痕，則尚無以證明，遂以彼三證人之證
    言尚不足資為有利被告之認定，並敘明不採認臺灣省臺北縣區車輛行車事故鑑定
    委員會所為鑑定意見之理由，亦無不合。證人丙○○於本院調查時所為該小客車
    左前方之藍色摩擦痕乃被告駕駛前即有之舊車損，二次證述內容相同云云，仍未
    可執為被告有利之論據。
五、復查，測謊鑑定，係依一般人在說謊時，會產生遲緩、緊張、恐懼、不安等心理
    波動現象，乃以科學方法，由鑑定人利用測謊儀器，將受測者之上開情緒波動反
    應情形加以紀錄，用以判別受測者之供述是否真實。故測謊鑑定，倘鑑定人具備
    專業之知識技能，復事先獲得受測者之同意，所測試之問題及其方法又具專業可
    靠性時，該測謊結果，如就否認犯罪有不實之情緒波動反應，雖不能採為有罪判
    決之唯一證據，但非無證據能力，仍得供裁判之佐證，至其證明力如何，事實審
    法院自得依職權自由判斷（最高法院八十七年度臺上字第三九二八號判決意旨參
    照）。本件原審經囑託法務部調查局以控制問題法及混合問題法實施測謊，結果
    以被告就未於案發地點擦撞乙○○乙節，經測試呈情緒波動之反應，應係說謊，
    告訴人對於案發當時因昏厥不知遭何人撞及乙節，經測試無情緒波動反應，應未
    說謊，此亦有法務部調查局八十九年六月二十九日（八九）陸（三）字第八九０
    三六六二四號鑑定通知書一紙在卷可參，原審援以為裁判之佐證，尤無不合。至
    經本院勘驗測謊錄影帶，雖測試者於測謊程序實施中，先將告訴人之姓名唸成「
    黃顯通」，嗣再更正為「乙○○」，有勘驗筆錄附卷可按，惟經綜觀測謊程序全
    程，仍未足影響測謊結果之判斷。被告徒以實施測試者唸錯告訴人之姓名，指摘
    該測謊鑑定之正確性，核非可採。
六、綜上所述，被告空言否認有過失，顯係卸責之詞，不足採信。其上訴所指各節，
    均無理由，應予駁回。
據上論斷，應依刑事訴訟法第三百七十三條、第三百六十八條，判決如主文。
本案經檢察官曾忠己到庭執行職務
中    華    民    國      九十      年      三      月          二十    日
                              臺灣高等法院刑事第六庭
                                  審判長法  官  陳  春  秋
                                        法  官  高  明  哲
                                        法  官  王  麗  莉
右正本證明與原本無異。
不得上訴。
                                        書記官  胡      儀
中    華    民    國      九十      年      三      月          二十二  日


司法院資訊處製作；財團法人民間司法改革基金會備份。
